# 母子公司会计估计问题

提问人：zcj8209 时间：2012-03-09 20:16:28
请问各位前辈 IPO三年一期报告中，母子公司会计估计不一致，如固定资产的折旧年限 残值率不统一，在编制三年一期合并报表是，是否需要统一会计估计。如何处理

回答人：chenyiwei
这个问题在本版面上已经讨论过多次。理论上会计估计在母子公司之间是无需统一的，但如果确有必要存在差异，则应提供该项会计估计事项在不同主体所处内外部经济环境存在实质性差异的证据，分别佐证不同主体就同一类别事项作出的会计估计之间存在差异的各自合理性。

回答人：chenyiwei
回复 songing 的帖子
不能这样理解。
会计估计的恰当性评价，是要结合特定会计主体所处的特定内外部环境，以及在作出会计估计的时点上可获得的信息进行综合分析和评价的。如果母子公司所处的环境（行业、业务模式、客户群、信用销售政策、市场策略、所在地等）存在实质性的差异，则针对同一事项，母子公司分别基于其所处的环境作出最适合于自身所处环境的会计估计，也完全是合理的，关键是要对差异的合理性提供充分、适当的证据予以佐证。如果不能举证证明内外部环境因素存在实质性差异的，则母子公司之间就同一事项的会计估计应尽可能保持一致。

提问人：飘雪～ 时间：2012-08-20 20:32:39
回复 chenyiwei 的帖子
陈版，有没有已上市公司的相关案例？

回答人：chenyiwei
抱歉，没有专门整理过，但估计在多行业经营的公司中应会有此类例子。

提问人：songing 时间：2012-09-10 15:37:24
版主，这个说法有没文件依据，或者准则依据，谢谢您！

回答人：chenyiwei
可以从准则及其指南、讲解对“会计估计”的定义和特征的表述，通过一定的逻辑推理得出该结论。

提问人：songing 时间：2012-09-13 11:47:13
非常感谢版主。我这里有个案例：如果母公司是在H股上市，至 2011 年末还未在A股上市，其全资子公司是国内上证A股上市公司，母子公司行业、业务模式基本类同，子公司在对坏账准备提取方法与母公司不同，母公司是账龄分析法，子公司是余额百分比法；其次固定资产净残值率母子公司不同，母公司净残值率为 0 ，子公司净残值率5%，上述会计估计不一致是否允许？

回答人：chenyiwei
取决于逻辑上是否合理。如果母子公司的所处行业、业务模式、经营所在地、面向的客户群等基本类似的，则两者的差异可能难以解释。